臺灣高等法院民事裁定　　　　　　　　 100年度抗字第1149號
抗　告　人　臺灣工業銀行股份有限公司
法定代理人　駱錦明
代　理　人　彭成青律師
相　對　人　財政部台灣省北區國稅局
法定代理人　吳自心
上列當事人間分配表異議之訴事件，抗告人對於中華民國100年7
月7日臺灣新竹地方法院100年度重訴字第54號所為裁定提起抗告
，本院裁定如下：
    主  文
抗告駁回。
抗告訴訟費用由抗告人負擔。
    理  由
一、抗告意旨略以：抗告人於原法院98年度司執字第5435號強制
    執行事件中，對執行法院作成之分配表聲明異議，且遵照執
    行法院通知，於99年8月4日對為反對陳述之債權人（即相對
    人）提起本件分配表異議之訴。抗告人業於99年8月6日具狀
    向執行法院陳報起訴，且於99年8月17日向執行法院具狀補
    正起訴證明。而本件執行法院並未依抗告人之異議內容更正
    分配表，僅是將異議內容通知各債權人、債務人，因此本件
    並無強制執行法第41條第3項之適用，而應依循執行法院所
    核發之執行命令、補正通知辦理；又執行法院於函文中所稱
    之10日，僅是執行法院之裁定期間而非法定不變期間，非謂
    一經遲誤即生失權效果。抗告人既已依執行命令完成起訴及
    陳報之行為，執行法院亦未將抗告人之聲明異議駁回，則抗
    告人所提之本件分配表異議之訴自屬合法有據。況執行法院
    於99年9月24日函知抗告人：「貴公司(即抗告人)既已依法
    提起分配表異議之訴…」等語，顯見本件分配表異議之訴並
    無不合法情事。原審以抗告人逾越10日期限，認定抗告人於
    執行法院之聲明異議已視為撤回，驟然駁回本件分配表異議
    之訴，影響抗告人權益甚巨，為此提起抗告等語。
二、原裁定以：原法院98年度司執字第5435號強制執行事件，係
    債務人博達科技股份有限公司 (下稱博達公司)之不動產經
    第三人拍定後，由執行法院作成分配表並定於99年6月11日
    實行分配 (即分配期日)，抗告人收受分配通知及分配表後
    ，認分配表表2拍賣之物為抗告人之不動產抵押權效力所及
    ，拍賣所得之金額應由抗告人即抵押權人優先受償分配，而
    不同意分配表表2將除次序1、2執行費用以外之款項按次序3
    至6分配予次序3至6之各債權人，乃於99年5月25日具狀向執
    行法院對分配表聲明異議，認分配表表2所載次序3至7之分
    配不當，應將分配表表2所載次序3至6分配之金額全部改優
    先分配予抗告人。惟執行法院並未依抗告人之異議更正分配
    表，亦未於分配期日前將聲明異議狀送達分配表表2次序3至
    6之債權人，且債務人及全體債權人於分配日期亦均未到場
    。嗣執行法院雖迄至99年6月24日、99年6月25日始將抗告人
    之聲明異議狀分別送達分配表表2次序3至5之債權人，然相
    對人即分配表表2次序5債權人於99年7月20日具狀為反對之
    陳述後，執行法院即於99年7月26日將相對人之反對陳述書
    狀送達抗告人，並通知抗告人「應於文到10日內提起分配表
    異議之訴，並告知本院 (即執行法院)，逾期未陳報則依法
    視為撤回其異議之聲明，本院將依原分配表實行分配」，是
    包括相對人在內之被異議債權人及債務人應視為不同意更正
    分配表。且抗告人之異議程序既未終結，抗告人即無待執行
    法院通知，應於分配期日起10日內，或應自執行法院通知有
    反對陳述之債權人即相對人之日起算10日內即99年8月4日前
    ，對為反對陳述之相對人提起分配表異議之訴，並向執行法
    院提出起訴之證明。然抗告人迄至99年8月4日始對相對人提
    起本件分配表異議之訴，並於99年8月6日具狀向執行法院陳
    報已對相對人提起分配表異議之訴，再於99年8月17日具狀
    陳報提出起訴之證明即起訴狀影本，顯然抗告人確未於分配
    期日起10日內，或自執行法院通知有反對陳述之日起算10日
    內，對相對人提起分配表異議之訴，亦未向執行法院提出起
    訴之證明，自應視為抗告人已撤回其異議之聲明。據此，抗
    告人異議之聲明既視為撤回而不存在，原分配表即已確定，
    抗告人所提本件分配表異議之訴失所附麗，應認為不合法，
    依民事訴訟法第249條第1項第6款規定，裁定駁回之等語。
三、債權人或債務人對於分配表所載各債權人之債權或分配金額
    有不同意者，應於分配期日1日前，向執行法院提出書狀，
    聲明異議。執行法院對於異議認為正當，而到場之債務人及
    有利害關係之他債權人不為反對之陳述或同意者，應即更正
    分配表而為分配。異議未終結者，為異議之債權人或債務人
    ，得向執行法院對為反對陳述之債權人或債務人提起分配表
    異議之訴。聲明異議人未於分配期日起10日內向執行法院為
    起訴之證明者，視為撤回其異議之聲明。強制執行法第39條
    第1項、第40條第1項、第41條第1項本文、第3項前段定有明
    文。又強制執行法第41條於85年10月9日修正前原規定：「
    異議未終結者，聲明異議人非自分配期日起十日內對於他債
    權人起訴，並向執行處為起訴之證明，執行處得依原定分配
    表，實行分配。」，惟該條規定業於85年10月9日修正，其
    立法理由明載：「本條原規定異議人未為起訴之證明者，僅
    生執行法院得依原定分配表實行分配之效果，其所提起之訴
    訟，仍須進行，致生分配程序已終結，而仍須進行無益訴訟
    程序之現象，為加重異議人未為起訴證明之失權效果，爰參
    考德國民事訴訟法第981條及日本民事執行法第90條第6項之
    立法例，規定未於十日內為此證明者，視為撤回其異議之聲
    明。其異議既不復存在，執行法院當然應依原定分配表實行
    分配，受訴法院亦應以其訴為不合法，裁定駁回之，以避免
    執行及訴訟程序之拖延。」，故此項期間，宜解為法定不變
    期間，惟聲明異議人於執行法院按原分配表分配後，仍得依
    不當得利規定為請求，以資救濟。
四、次按強制執行程序中，債權人或債務人對於分配表聲明異議
    ，執行法院若未依聲明異議更正分配表，而將聲明異議狀對
    其他債權人或債務人為送達，其他債權人或債務人就聲明異
    議為反對陳述者，聲明異議人對反對陳述之其他債權人或債
    務人提起分配表異議之訴，應類推適用強制執行法第41條第
    4項規定。亦即聲明異議人對其他債權人或債務人提起異議
    之訴之10日期間，應自受執行法院通知有反對陳述之日起算
    ，而非自分配期日起算。倘聲明異議人已於受執行法院通知
    之日起十日內提起異議之訴，並向執行法院為起訴之證明者
    ，執行法院不得以此已逾分配期日起10日期間，依同法條第
    3項規定，認視為撤回異議之聲明，受訴法院亦不得認異議
    之訴為不合法。蓋執行法院將聲明異議狀送達其他債權人或
    債務人，並將其他債權人或債務人之反對陳述通知聲明異議
    人，通常情形，須歷相當時日，甚或聲明異議人尚未能於分
    配期日起10日內獲悉有何其他債權人或債務人就聲明異議為
    反對陳述，而無從於此10日內提起異議之訴並為起訴之證明
    ，於此情形若責令聲明異議人提起異議之訴及為起訴之證明
    限於分配期日起10日內為之，則係強人所難，難以保障聲明
    異議人之權益。最高法院88年度台抗字第191號、93年度台
    抗字第732號裁判見解亦同，可資參照。
五、查原法院98年度司執字第5435號強制執行事件原定於99年6
    月11日實行分配，抗告人於99年5月25日具狀對該事件分配
    表表2所載次序3至7之分配不當，聲明異議，惟執行法院並
    未依抗告人之異議更正分配表，亦未於分配期日前將聲明異
    議狀送達予其他債權人，且債務人博達公司及全體債權人於
    分配期日亦均未到場。嗣執行法院於99年6月24日、99年6月
    25日始將伊之聲明異議狀分別送達分配表表2次序3至5之債
    權人（含相對人），相對人於99年7月20日具狀為反對之陳
    述，執行法院於99年7月26日將相對人之反對陳述書狀送達
    抗告人，並通知抗告人應於文到後10日內提起分配表異議之
    訴暨告知執行法院。此有該民事執行卷宗影本附卷可稽（見
    原審卷第46、51、71至82頁）。而抗告人雖於99年8月4日對
    相對人提起本件分配表異議之訴（見原審卷第3頁），惟其
    於99年8月6日始具狀陳報執行法院已提起分配表異議之訴，
    惟未檢附任何起訴證明，迨至99年8月17日始具狀向執行法
    院補正起訴證明（見本院卷第36、39頁）。是抗告人未於法
    定10日期間內向執行法院為起訴證明，依強制執行法第41條
    第3項規定，應視為撤回其異議之聲明。又分配表異議之訴
    須以異議存在為前提，抗告人之異議既因視為撤回而不復存
    在，其所提本件分配表異議之訴即難認屬合法。原審依民事
    訴訟法第249條第1項第6款裁定駁回抗告人之訴，並無違誤
    。抗告意旨指摘原裁定不當，求予廢棄，為無理由，應予駁
    回。
六、據上論結，本件抗告為無理由，依民事訴訟法第495條之1第
    1 項、第449條第1項、第95條、第78條，裁定如主文。
中    華    民    國   100    年    8     月    18    日
                    民事第一庭
                        審判長法  官  張耀彩
                              法  官  林金吾
                              法  官  盧彥如
正本係照原本作成。
本裁定除以適用法規顯有錯誤為理由外，不得再抗告。如提起再
抗告，應於收受後10日內委任律師為代理人向本院提出再抗告狀
。並繳納再抗告費新台幣1千元。
中    華    民    國   100    年    8     月    19    日
                              書記官  鄭兆璋